智慧財產法院刑事判決
                                 100年度刑智上訴字第70號
上　訴　人　蘇漢祥  
即　被　告　　　　　號
上列上訴人因違反著作權法案件，不服臺灣板橋地方法院100 年
度智訴字第7 號，中華民國100 年7 月15日第一審判決（起訴案
號：臺灣板橋地方法院檢察署100 年度偵字第2527號），提起上
訴，本院判決如下：
    主    文
原判決撤銷。
蘇漢祥意圖銷售而擅自以重製於光碟之方法侵害他人之著作財產
權，累犯，處有期徒刑陸月，併科罰金新臺幣伍拾萬元，徒刑如
易科罰金，以新台幣壹仟元折算壹日，罰金部分如易服勞役，以
新台幣貳仟元折算壹日。扣案如附表所示之物均沒收。
    事    實
一、蘇漢祥前因違反著作權法案件，經臺灣板橋地方法院以96年
    度訴字第2196號判決判處應執行有期徒刑6 月，如易科罰金
    ，以新臺幣（下同）1 千元折算1 日確定。甫於民國97年1
    月24日徒刑易科罰金執行完畢，詎其仍不知悔改，明知霹靂
    布袋戲系列之霹靂經武紀之梟皇論戰（下稱梟皇論戰）第1
    至18集，係霹靂國際多媒體股份有限公司（下稱霹靂公司）
    享有著作財產權之視聽著作，而霹靂公司另授權大霹靂國際
    影音股份有限公司（下稱大霹靂公司）在臺灣地區享有出租
    、發行及買賣等權利，未經著作財產權人之同意或授權，不
    得擅自重製或散佈販賣。蘇漢祥竟基於重製及散佈販售之犯
    意，自99年11月12日起，每週五陸續至「全家便利商店」承
    租由大霹靂公司發行所有之「梟皇論戰」第1 至18集視聽著
    作DVD 影音光碟共9 片後，在其所經營之新北市○○區○○
    街315 號「三民錄影帶店」內，以前揭正版DVD 影音光碟為
    母片，使用電腦主機、燒錄機，擅自以燒錄方式重製「梟皇
    論戰」第1 至18集視聽著作至空白DVD 光碟，完成盜版，再
    以每片60至80元之價格販售「梟皇論戰」盜版DVD 影音光碟
    （下稱系爭商品）予三民錄影帶店之顧客牟利，致侵害霹靂
    公司之著作財產權。嗣霹靂公司獲悉上情報警處理，並於10
    0 年1 月7 日下午18時30分許，為警在新北市○○區○○○
    路299 號前，當場查獲蘇漢祥正欲販售交付「梟皇論戰」第
    17集與18集盜版DVD 影音光碟予顧客蔡政忠，並扣得如附表
    所示之物。
二、案經霹靂公司訴由新北市政府警察局移請臺灣板橋地方法院
    檢察署檢察官偵查後提起公訴。
    理    由
壹、程序方面：
一、本件被告所犯係死刑、無期徒刑、最輕本刑為3 年以上有期
    徒刑以外之罪，且非高等法院管轄之第一審案件，其於原審
    準備程序就前揭被訴事實為有罪之陳述，經原審告知簡式審
    判程序之旨，並聽取其與公訴人、辯護人之意見後，原審認
    無不得或不宜改依簡式審判程序進行之處，乃依刑事訴訟法
    第273 條之1 第1 項、第284 條之1 ，裁定本件由受命法官
    獨任進行簡式審判程序，核無不合。
二、按被告之自白，非出於強暴、脅迫、利誘、詐欺、疲勞訊問
    、違法羈押或其他不正之方法，且與事實相符者，得為證據
    刑事訴訟法第156 條第1 項定有明文。查上訴人即被告蘇漢
    祥前於偵查、原審審理中之供述（見臺灣板橋地方法院檢察
    署100 年度偵字第2527號偵查卷第40至41、64至65頁，下稱
    偵查卷；臺灣板橋地方法院100 年度智訴字第7 號卷第25至
    26、35至38頁，下稱原審卷）。嗣於本院審理中未抗辯非出
    於任意性，復與本院調查之事實具有合致性，揆諸前揭說明
    ，應認為其自白具有證據能力。
三、按被告以外之人於審判外之陳述，雖不符前4 條之規定，而
    經當事人於審判中同意作為證據，法院審酌該言詞陳述或書
    面陳述作成時之情況，認為適當者，亦得為證據；當事人、
    代理人或辯護人於法院調查證據時，知有第159 條第1 項不
    得為證據之情形，而未於言詞辯論終結前聲明異議者，視為
    有前項之同意，刑事訴訟法第159 條之5 定有明文。本院以
    下援引為證據之證人陳述及書證，檢察官、被告均同意其具
    證據能力（見本院卷第35至38、59至63頁），且以之作為證
    據並無不當，依上揭法條之規定，均有證據能力。其餘證據
    資料，其中關於刑事訴訟法第164 條第2 項規定，證物如為
    文書部分，係屬證物範圍。該等可為證據之文書，已經依法
    踐行調查證據之程序，即經提示或告以要旨，自具有證據能
    力，先予敘明。
貳、實體方面：
一、被告上訴意旨略以：其犯罪後已深感悔悟，取得告訴人諒解
    ，並與告訴人以35萬元達成和解，且將所有客戶資料交予告
    訴人，保證日後絕不再犯。其為單親家庭之父親，而與前妻
    於10年前離婚，家中尚有3 個16至19歲在學中之子女，需要
    扶養與照顧。因其父母雙亡，家中無其他人可幫忙扶養與照
    顧就學中之子女。爰依此提起上訴，願意併科罰金50萬元，
    請求減輕量刑至6個月以下，得以易科罰金等語。
二、被告蘇漢祥在本院審理中認罪，並請求本院減輕量刑至6 個
    月以下，得以易科罰金等語。職是，本院首應認定被告蘇漢
    祥是否成立犯罪，倘成立本案犯行，繼而審究被告有無刑法
    第59條得酌量減輕其刑之顯可憫恕情狀，認科以最低度刑仍
    嫌過重，而有酌量減輕其刑之必要性。經查：
（一）上揭犯罪事實，業據被告蘇漢祥於警詢、檢察官訊問、原
      審及本院審理時均坦承不諱。核與證人蔡政忠於警詢與檢
      察官訊問時；證人即告訴人霹靂公司代理人王振宇於警詢
      時；證人即告訴代理人陳明慧於檢察官訊問與本院審理時
      ；證人即告訴代理人褚志仁於原審審理時所為之證述均相
      合，並有智慧財產權證明書、「梟皇論戰」官方網頁資料
      、鑑識報告書、搜索扣押筆錄暨扣押物品目錄表、「梟皇
      論戰」正版DVD 影音光碟照片、查獲現場暨扣案物照片等
      件附卷可稽。足以佐證被告自白與事實相符，實堪採信。
（二）至於公訴意旨雖認被告蘇漢祥係向全家便利商店購入「梟
      皇論戰」第1 集至第18集正版DVD 影音光碟後，再擅自重
      製盜版DVD 影音光碟出租予不特定人牟利云云。惟證人陳
      明慧前於檢察官訊問證稱：「梟皇論戰」正版片僅有授權
      全家便利商店出租，1 片租金120 元，押金10元，逾期則
      沒收押金等語。另證人褚志仁亦於原審審理證稱：「梟皇
      論戰」於全家便利商店出租時，是向消費者收取租金120
      元，押金10元，倘消費者於期限內返還光碟，可退還押金
      10 元 ；反之，消費者未於期限內返還光碟，則沒收押金
      10元等語。自證人陳明慧、褚志仁之上開證言可知，正版
      片僅有授權全家便利商店出租，1 片租金120 元，押金10
      元，並無出售光碟情事，其與公訴意旨有間。
（三）參諸前揭官方網頁資料及正版DVD 影音光碟照片，分別載
      明僅係由全家便利商店進行出租交易，暨大霹靂公司保留
      光碟所有權而嚴禁轉租轉售之旨，故不能因消費者逾期歸
      還而沒收押金，其未有積極向消費者追討取回原交付影音
      光碟之舉，遽認被告蘇漢祥係向全家便利商店購買「梟皇
      論戰」正版DVD 影音光碟而取得所有權。再者，證人蔡政
      忠於檢察官訊問時證稱：被告不會向其索取先前交付之盜
      版DVD 影音光碟，其嗣後亦不需要還片，所以相當販賣等
      語。被告蘇漢祥於原審審理時自承：其將「梟皇論戰」盜
      版DVD 影音光碟交予蔡政忠等客人，未另外收取押金，顧
      客要寄放1 千元或2 千元在店內，倘未歸還盜版DVD 影音
      光碟，亦不會扣錢，實際上應是買賣等語。職是，蔡政忠
      等顧客事後無須額外負擔返還「梟皇論戰」盜版DVD 影音
      光碟予被告之責任，則就被告蘇漢祥散布盜版DVD 影音光
      碟之行為，應屬有償移轉所有權之買賣關係，並非租賃關
      係甚明，故公訴意旨謂被告蘇漢祥出租盜版DVD 影音光碟
      等情，容有誤會，併此敘明。綜上所述，本案事證明確，
      被告蘇漢祥前揭犯行洵堪認定，應依法論科。
三、核被告蘇漢祥所為，係犯著作權法第91條第3 項之意圖銷售
    而擅自以重製於光碟方法侵害他人著作財產權罪。被告明知
    係侵害著作財產權之光碟重製物而散佈販售之低度行為，為
    意圖銷售而擅自以重製於光碟之方法侵害他人著作財產權之
    高度行為所吸收，不另論罪（參照最高法院95年度臺上字第
    1812號刑事判決）。因刑事法若干犯罪行為態樣，本質上原
    具有反覆、延續實行之特徵，立法將之特別歸類，定為犯罪
    構成要件之行為要素，故行為人基於概括之犯意，在密切接
    近之一定時、地持續實行之複次行為，倘依社會通念，於客
    觀上認為符合一個反覆、延續性之行為觀念者，於刑法評價
    上，即應僅成立一罪。諸如經營、從事業務、收集、販賣、
    製造、散佈等行為，具有職業性、營業性或收集性等重複特
    質犯罪（參照最高法院96年度臺上字第88號刑事判決、最高
    法院99年度第5 次刑事庭會議決議）。經查：
（一）「梟皇論戰」係固定每週五陸續發行劇情連續之布袋戲影
      集，而被告蘇漢祥經營三民錄影帶店，進而將所承租重製
      之「梟皇論戰」盜版DVD 影音光碟定期販售予該店顧客。
      被告蘇漢祥自99年11月12日起，至100 年1 月7 日止為警
      查獲期間內，所為多次擅自重製並散佈販售「梟皇論戰」
      盜版DVD 影音光碟之行為，顯具有不斷反覆實施之特性，
      故在行為概念上，應評價認係包括一罪之接續犯，僅應論
      以一罪。被告蘇漢祥前因違反著作權法案件，經原審法院
      96年度訴字第2196號判決判處應執行有期徒刑6 月，如易
      科罰金，以1 千元折算1 日確定，甫於97年1 月24日徒刑
      易科罰金執行完畢，有臺灣高等法院被告前案紀錄表在卷
      足憑（本院卷第7 至14頁）。被告蘇漢祥於有期徒刑執行
      完畢5 年內故意再犯本案有期徒刑以上之罪，依刑法第47
      條第1 項規定成立累犯，並應加重其刑。
（二）原審就被告蘇漢祥論罪科刑，固非無見。惟著作權法第91
      條第3 項之意圖銷售而擅自以重製於光碟方法侵害他人著
      作財產權罪，其法定刑為6 月以上5 年以下有期徒刑。衡
      諸常理，同為意圖銷售而重製於光碟方法侵害著作財產權
      者，其原因動機不一，犯罪情節未必盡同，其侵害著作財
      產權之行為所造成被害人之損害或危害社會程度，自屬有
      異，法律科處此類犯罪，所設之法定最低本刑均為6 月以
      上有期徒刑，可謂不輕。準此，倘依行為人之犯罪情狀處
      以6 月以下有期徒刑，其足以懲儆，並可達防衛社會之目
      的者，自可依客觀之犯行與主觀之惡性等因素，加以考量
      其情狀，是否有可憫恕之處，適用刑法第59條之規定酌量
      減輕其刑，期使個案裁判之量刑，能斟酌至當，符合比例
      原則。
（三）就本案犯罪情節而論，被告蘇漢祥雖有違反著作權法案件
      之前科，仍再犯本案，然本件查扣如附表所示光碟，其數
      量僅41片，而被告蘇漢祥侵害被害人之視聽著作期間約2
      月，故其犯罪所生之危險或損害尚屬輕微。被告蘇漢祥在
      本院審理期間與被害人達成民事和解，已給付賠償金額35
      萬元完畢，被害人同意原諒被告蘇漢祥，被告蘇漢祥並願
      意併科罰金50萬元。而檢察官亦當庭表示本案判處併科罰
      金，則同意依刑法第59條酌減判處有期徒刑至6 月以下（
      見本院卷第63至64頁之100 年11月3 日審判程序筆錄），
      是被告蘇漢祥惡性情節尚非重大。參諸被告蘇漢祥為單親
      家庭之父親，其與前妻離婚逾10年，渠等子女自幼均由被
      告蘇漢祥擔任親權之行使，被告蘇漢祥子女年齡介於16至
      19歲間，均為未成年人。此有戶口名簿與戶籍謄本附卷可
      證（見本院卷第68至70頁）。難謂有足夠之謀生能力，故
      亟需被告蘇漢祥扶養與照顧，其食指浩瀚而負擔不輕。被
      告蘇漢祥年逾50，縱使父母尚存，因年歲已高，亦無力協
      助其照顧被告蘇漢祥之子女。倘入監服刑，其子女將乏人
      扶育，恐有滋生社會問題之虞，是被告所處境遇，在客觀
      上足以引起一般人民之同情，其犯罪之情狀顯可憫恕。
（四）被告蘇漢祥所犯之罪法定本刑為6 月以上5 年以下有期徒
      刑，依累犯加重其刑後，最低之刑為有期徒刑7 月以上，
      本院認縱處以最低之7 月有期徒刑，亦屬過重，因其犯罪
      情狀尚堪憫恕，參諸被告蘇漢祥賠償被害人35萬元，併計
      本案易科罰金與併科罰金數額68萬元，其應負擔之金額達
      103 萬元，顯逾其犯罪所得甚鉅，故刑事處罰難謂不重。
      本院爰依刑法第59條規定酌減其刑，並依法先加重後減之
      。被告蘇漢祥上訴意旨，指摘原判決判刑不當，雖無理由
      。惟原判決未審酌前揭情輕法重，且無法在原審審究被告
      蘇漢祥與被害人成立和解、被告蘇漢祥之家庭等因素，即
      有可議之處，自無可維持，應由本院將原判決撤銷改判。
      爰審酌被告蘇漢祥犯罪之動機、目的、手段、被害人所受
      損害、被告蘇漢祥坦承犯行與賠償被害人損害、併科罰金
      、被害人願意原諒、檢察官同意有條件酌量減刑等一切情
      狀，量處有期徒刑6 月，併科罰金50萬元，並就有期徒刑
      、罰金部分，分別諭知易科罰金及易服勞役之折算標準，
      以資懲儆。
（五）扣案如附表所示之物，均係供被告前揭違反著作權法第91
      條第3 項犯罪所用之物，故不問屬於被告與否，均應依著
      作權法第98條規定，併予宣告沒收之。至被告蘇漢祥用以
      擅自重製「梟皇論戰」盜版DVD 影音光碟所使用之電腦主
      機與其燒錄機及「梟皇論戰」第1 至14集、第17至18 集
      正版DVD 影音光碟8 片均未扣案，而被告蘇漢祥於原審審
      理時供稱：電腦主機與燒錄機已經出賣，另前揭正版DVD
      影音光碟亦不見等語。核被告蘇漢祥就前揭意圖銷售而擅
      自以重製於光碟方法侵害他人著作財產權犯行，既已坦承
      不諱，衡情應無再特意為虛偽陳述之必要，經遍查卷內資
      料，亦無被告蘇漢祥所稱難以採信之積極證據，況前揭物
      品均非屬違禁物或本院應絕對義務沒收之物，故為免造成
      執行困難，爰不就前揭電腦主機、燒錄機及正版DVD 影音
      光碟8 片宣告沒收，附此敘明。
據上論斷，應依刑事訴訟法第369 條第1 項前段、第364 條、第
299 條第1 項前段，著作權法第91條第3 項、第98條，刑法第11
條、第41條第1 項前段、第47條第1 項、第42條第3 項，第59條
，判決如主文。
本案經檢察官羅雪梅到庭執行職務。
中　　華　　民　　國　　100 　年　　11　　月　　24　　日
　　　　　　　　　  智慧財產法院第二庭
                          審判長法  官  陳忠行
　　　　　　　　　　　  　　　　法　官  曾啟謀
　　　　　　　 　 　　　  　　  法　官  林洲富
以上正本證明與原本無異。
如不服本判決應於收受本判決後10日內向本院提出上訴書狀，其
未敘述上訴理由者，並得於提起上訴後10日內向本院補提理由書
狀（均須按他造當事人之人數附繕本）。
中　　華　　民　　國　　100   年　  11  　月    24　　日
                                書記官  吳羚榛
附錄論罪法條：
著作權法第91條
擅自以重製之方法侵害他人之著作財產權者，處3 年以下有期徒
刑、拘役，或科或併科新臺幣75萬元以下罰金。
意圖銷售或出租而擅自以重製之方法侵害他人之著作財產權者，
處6 月以上5 年以下有期徒刑，得併科新臺幣20萬元以上2 百萬
元以下罰金。
以重製於光碟之方法犯前項之罪者，處6 月以上5 年以下有期徒
刑，得併科新臺幣50萬元以上5 百萬元以下罰金。
著作僅供個人參考或合理使用者，不構成著作權侵害。

附表：
┌──┬───────────┬─────┬────────┐
│編號│      扣案物名稱      │扣案物數量│    備註        │
├──┼───────────┼─────┼────────┤
│一  │「梟皇論戰」第17、18集│40片      │蘇漢祥所有      │
│    │盜版DVD 影音光碟      │          │                │
├──┼───────────┼─────┼────────┤
│二  │「梟皇論戰」第15、16集│1片       │大霹靂國際影音股│
│    │正版DVD 影音光碟      │          │份有限公司所有  │
└──┴───────────┴─────┴────────┘